臺灣士林地方法院民事裁定
111年度補字第682號
原      告  古世舜  

訴訟代理人  陳文祥律師
被      告  王方銳  
上列當事人間債務人異議之訴事件，原告起訴未據繳納裁判費：
一、按以一訴主張數項標的者，其價額合併計算之。但所主張之
    數項標的互相競合或應為選擇者，其訴訟標的價額，應依其
    中價額最高者定之。以一訴附帶請求其孳息、損害賠償、違
    約金或費用者，不併算其價額。民事訴訟法第77條之2定有
    明文。又債務人異議之訴之訴訟標的為該債務人之異議權，
    法院核定此訴訟標的之金額或價額，應以該債務人本於此項
    異議權，請求排除強制執行所有之利益為準（最高法院92年
    度台抗字第659號民事裁定要旨參照）。
二、經查：
  ㈠本件原告主張兩造間請求返還借款事件前經臺灣臺北地方法
    院106年度訴字第5064號民事判決命其應給付本件被告新臺
    幣（下同）100萬元及自民國106年12月21日起至清償日止按
    年息5%計算利息且告確定在案（下稱系爭確定判決），惟原
    告業已給付60萬元（下稱系爭款項）予被告，故經抵銷後，
    系爭確定判決主文所示之債權應僅餘40萬元暨其法定遲延利
    息；倘認原告主張無理由，則被告就系爭款項亦已構成不當
    得利等語，先位聲明求為：㈠確認被告對原告就系爭確定判
    決所示之債權於超過「40萬元及自106年12月21日起至清償
    日止按年息5%計算之利息」之部分不存在；㈡本院110年度司
    執助字第2835號強制執行事件（下稱系爭執行事件），於執
    行債權金額超過前項部分之強制執行程序應予撤銷。備位聲
    明請求：㈠被告應給付原告60萬元及自起訴狀繕本送達翌日
    起至清償日止按年息5%計算之利息；㈡願供擔保，請准予宣
    告假執行。
　㈡核原告先位聲明部分，訴訟標的及訴之聲明雖為複數，惟自
    經濟上觀之，二者之訴訟目的均在消滅阻卻該部分之強制執
    行程序，原告因該二訴訟所受之利益，即無不同，仍為單一
    ，故訴訟標的價額應擇其最高者核定。而上開訴之聲明㈠之
    訴訟標的價額，應以本金60萬元為準（計算式：100萬元-40
    萬元＝60萬元；至確認利息部分屬附帶請求，依民事訴訟法
    第77條之2第2項規定，不併算其價額）。另訴之聲明㈡之訴
    訟標的為原告之異議權，其訴訟標的價額亦應以被告所持執
    行名義即系爭確定判決所載之本金100萬元與原告主張超過4
    0萬元及其利息範圍之強制執行程序應予撤銷之債權本金部
    分，二者差額為準，亦即60萬元（計算式同上），且亦不併
    算利息部分之價額（臺灣高等法院院暨所屬法院101年法律
    座談會民事類提案第31號研討結果參照)。依前開說明，先
    位聲明之訴訟標的價額應核定為60萬元。備位訴之聲明之訴
    訟標的價額則應以原告主張之債權額60萬元核定之。
　㈢綜上，本件原告係以一訴主張數項訴訟標的，且屬相互競合
    選擇關係之先、備位請求，其如獲勝訴判決所得受之客觀上
    利益均為60萬元，兩者並無高低之別，是本件訴訟標的價額
    應核定為60萬元，應徵第一審裁判費6,500元。茲依民事訴
    訟法第249條第1項但書之規定，限原告於收受本裁定送達5
    日內補繳，逾期不繳，即駁回其訴，特此裁定。
中　　華　　民　　國　　111 　年　　8 　　月　　17　　日
                    民事第三庭  法  官  陳菊珍
以上正本係照原本作成
如對本裁定關於核定訴訟標的價額部分抗告，應於裁定送達後10
日內向本院提出抗告狀，並繳納抗告費新臺幣1,000 元；關於命
補繳裁判費部分，不得抗告。
中　　華　　民　　國　　111 　年　　8 　　月　　17　　日
                                書記官  曹永瑄